# 陈版主：关于企业合作建房的租赁处理

提问人：ldm520 时间：2020-01-14 12:17:10
现有一非房地产企业A拥有一块土地，与B建筑公司签订合作协议建设办公楼，协议约定，建设办公楼的资金全部由B承担，A负责报建等相关手续的办理，建成后B公司获得办公楼的一半。因办公楼无法办理产权变更，现只能以租赁的形式给B公司使用。现有以下几个问题不知如何处理：
1.该办公楼的入账价值如何确定？目前全部由B公司开票给A公司作为建筑成本入账，但由于A公司不需付款，全部作为租金的预收款挂账，B公司开的发票可能存在不是真实建筑成本的可能性，那固定资产的入账价值以收到的发票金额入账是否可行？
2.土地的使用期限还有 45 年，固定资产的折旧年限确定是 40 年。该项租赁，因为租赁合同最长只能签 20 年， 20 年后B公司仍然可以继续使用。该项租赁作为融资租赁合适还是经营租赁合适呢？预收的租金按照多少年摊销合适（租赁合同年限 20 年还是按照固定资产的折旧年限 40 年）？（企业未执行新租赁准则）
谢谢陈版！

回答人：chenyiwei
这个交易的实质是A公司处置该土地，换取日后建造的办公楼的一半面积的产权，属于非货币性资产交换，一般认为是具有商业实质的。
在双方的协议生效，A将该土地交付给B用于建房时，将该土地的账面价值转入“其他非流动资产”并停止计提折旧和摊销。到接收新房时，按照该土地于原合作建房协议签署之日的公允价值（注意不是接收新房之日的公允价值）
作为新房的入账价值，并将该新房入账价值与上述其他非流动资产账面价值之间的差额确认为原土地使用权的处置损益。由合作方B拥有使用权的另一半面积无需在A企业确认为资产。